【裁判字號】    88,訴,687
【裁判日期】    890215
【裁判案由】    公共危險等
【裁判全文】
臺灣嘉義地方法院刑事判決                          八十八年度訴字第六八七號
    公  訴  人  臺灣嘉義地方法院檢察署檢察官
    被      告  甲○○
右列被告因公共危險等案件，經檢察官提起公訴（八十八年度偵字第六七四三號），
本院判決如左：
    主  文
甲○○服用酒類，不能安全駕駛動力交通工具而駕駛，處有期徒刑參月；又駕駛動力
交通工具肇事，致人受傷而逃逸，處有期徒刑拾月；又連續偽造私文書，足以生損害
於公眾及他人，處有期徒刑陸月；應執行有期徒刑壹年肆月，緩刑肆年。
偽造於警訊調查筆錄上之「游再彬」署押貳枚、交通事故現場草圖上之「游再彬」署
押壹枚及酒精濃度測試紙上之「游再彬」署押貳枚共計伍枚，均沒收。
    事  實
一、甲○○明知飲酒後駕車將導致注意能力減低、反應能力變慢，在此時仍駕車行駛
    於馬路上，隨時有致他人於死、傷之危險，且道路交通管理處罰條例定有於飲酒
    後吐氣所含之酒精濃度超過每公升０‧二五毫克以上者，即不得駕車之規定，竟
    仍於八十八年十月五日晚上十一時十五分許，在其酒後吐氣所含酒精濃度為每公
    升０‧六三毫克之不能安全駕駛動力交通工具之情況下，無機車駕駛執照而騎乘
    車號ＴＬＧ─二二五輕型機車，沿嘉義市○○路由東往西方向行駛，行經嘉義市
    ○○路、南京路口時，本應注意輕型機車在市區道路時速不得超過三十公里，並
    應注意車前狀況，並隨時採取必要之安全措施；及後車超越前車時，應於前車左
    側保持半公尺以上之間隔，而依當時情狀，亦無不能注意之情事，竟疏未注意車
    前狀況而仍於酒後貿然以時速五十公里速度超速行駛，且未保持與前車半公尺以
    上之間隔即超車，致其機車右前方之手把擦撞乙○○所騎乘沿同向行駛在前且正
    欲左轉南京路之車號ＲＰＩ─七四三輕型機車之左前方手把，乙○○因而人車倒
    地而受有左肱骨骨折之傷害（所犯過失傷害部分，業經撤回告訴，詳後述）。甲
    ○○肇事後，明知汽車駕駛人，如肇事致人受傷或死亡，應即採取救護或其他必
    要措施，不得逃逸，詎其竟未停車察看及對乙○○施以救助，反而另行起意逕自
    騎乘上開輕型機車加速逃逸，幸經與乙○○同行之友人吳保安見狀後立即騎車追
    趕至嘉義市○○路、玉山路口時，始將甲○○攔下，並報警處理而於同日晚上十
    一時三十分許將甲○○拘捕到案。詎甲○○於遭警方逮捕後，竟因畏罪及欲逃避
    法律責任，而基於偽造署押之犯意，於八十八年十月六日凌晨一時許，在嘉義市
    警察局第一分局竹園派出所內，冒用其兄「游再彬」之名義，於警員所製作之調
    查筆錄上偽造「游再彬」之署押二枚，並另行基於偽造私文書之概括犯意，於同
    日凌晨一時十七分許，在上開同一地點，於執勤警員依法繪製交通事故現場草圖
    及測量吐氣酒精濃度並交予甲○○後，先後分別於上開交通事故現場草圖上及酒
    精濃度測試紙上（序號０三五０）偽造「游再彬」之署押共三枚，用以表示由「
    游再彬」名義確認交通事故現場之狀況及當時吐氣酒精濃度之測試結果後，由員
    警收回，均足以生損害於游再彬、道路交通管理之正確性以及刑事偵查、裁判之
    正確行使，嗣經警查證其身分始查悉上情。
二、案經乙○○訴由嘉義市警察局第一分局報請臺灣嘉義地方法院檢察署檢察官偵查
    起訴。
    理  由
一、訊據被告甲○○對於右揭事實均坦承不諱，核與告訴人乙○○於警訊中所指訴之
    情節相符，並與證人吳保安於警訊時所證述之內容一致，復有警訊調查筆錄一紙
    （其上有被告偽造「游再彬」之署押二枚）、酒精濃度測試值二紙（序號：０三
    五０；其上各有被告偽造「游再彬」之署押一枚）、交通事故現場草圖一份（其
    上有被告偽造「游再彬」之署押一枚）、酒精濃度測試值二紙（序號：０三五一
    ）、財團法人天主教聖馬爾定醫院診斷證明書一紙、道路交通事故調查報告表一
    份、現場機車受損照片五張、嘉義市警察局舉發違反道路交通管理事件通知單一
    紙附於警訊卷（第十頁至第一八頁）可稽，被告之自白核與事實相符，事證明確
    ，被告犯行洵堪認定。
二、按在交通事故現場草圖上及酒精濃度測試紙之「被測人」欄上偽簽他人姓名，自
    不待依據習慣或特約，單從形式上觀察，即足以知悉係表示由該人確認交通事故
    現場之狀況，以及當時吐氣酒精濃度之測試結果，此與事先在印妥內容之收據上
    偽簽他人姓名之情形，無分軒輊，當然屬於刑法第二百十條所稱之私文書，最高
    法院八十三年度台上字第六六三一號判例意旨可參。經查：被告於上開交通事故
    現場草圖上以及酒精濃度測試紙之「被測人」欄內偽造「游再彬」之署押，單從
    形式上觀察，即足以知悉係表示由「游再彬」確認交通事故現場之狀況及當時吐
    氣酒精濃度之測試結果，則其先後三次所為，均屬違反刑法第二百十條之偽造私
    文書罪，公訴人認係屬違反刑法第二百十條、第二百二十條之偽造準私文書罪，
    容有未洽，併此敘明。綜上，核被告所為，係犯刑法第一百八十五條之三之不能
    安全駕駛動力交通工具而駕駛罪、同法第一百八十五條之四之駕駛動力交通工具
    肇事，致人受傷而逃逸罪及同法第二百十條之偽造私文書罪。又被告基於單一犯
    意之決意接續於警訊調查筆錄、交通事故現場草圖及酒精濃度測試紙上偽造「游
    再彬」之署押之行為，原應論以偽造署押罪，惟因於上開交通事故現場草圖及酒
    精濃度測試紙上偽造署押之行為係偽造私文書之部分行為，爰均不另論罪。再被
    告先後三次偽造私文書犯行，時間緊接，所犯犯罪構成要件相同，顯係基於概括
    犯意為之，為連續犯，依刑法第五十六條之規定，以一罪論，並加重其刑。又被
    告所犯上開三罪間，犯意各別，犯罪構成要件不同，應予分論併罰。爰審酌被告
    之素行良好及其犯罪之動機、目的、手段、犯罪所生之危害以及犯罪後坦認犯行
    ，態度尚稱良好等一切情狀，量處如主文所示之刑，並定其應執行之刑。末查，
    被告前未曾受有期徒刑以上刑之宣告，此有臺灣嘉義地方法院檢察署刑案資料查
    註紀錄表以及本院被告全國前案紀錄表各一份附卷可稽，其因一時失慮，偶罹刑
    典，諒經此偵審科刑宣告之教訓，當已足資促使其有所警惕而無再犯之虞，本院
    因認前所宣告之刑，以暫不執行為適當，爰併予宣告緩刑四年，以啟自新。至偽
    造於警訊調查筆錄上之「游再彬」署押二枚、交通事故現場草圖上之「游再彬」
    署押一枚以及酒精濃度測試紙上之「游再彬」署押二枚共計五枚，均係被告所偽
    造之署押，爰併依刑法第二百十九條之規定予以宣告沒收。
三、公訴意旨另以被告甲○○前開駕車肇事逃逸之行為，致告訴人乙○○受有左肱骨
    骨折之傷害，尚犯有過失傷害罪嫌云云。惟查：該罪依刑法第二百八十七條前段
    規定，須告訴乃論，茲因告訴人於本院調查時具狀撤回本件告訴，有撤回告訴狀
    一件在卷可參，並經記明筆錄在案（本院卷第二０頁、第一九頁反面），本應依
    刑事訴訟法第三百零三條第三款規定諭知不受理，惟公訴意旨認此部分與前開有
    罪部分有想像競合犯之裁判上一罪關係，爰不另為不受理之諭知，附此敘明。
據上論斷，應依刑事訴訟法第二百九十九條第一項前段，刑法第五十六條、第一百八
十五條之三、第一百八十五條之四、第二百十條、第五十一條第五款、第七十四條第
一款、第二百十九條，判決如主文。
本案經檢察官廖家陽到庭執行職務。
中      華      民      國    八十九    年      二      月     十五     日
                              臺灣嘉義地方法院刑事第一庭
          法  官  黃  若  美
右正本證明與原本無異。
如不服本判決，應於判決送達後十日內向本院提出上訴狀( 應附繕本 )。
中      華      民      國    八十九    年      二      月     十五     日
                                  書記官  鄭  昭  亮
附錄法條：
刑法第二百十條
偽造、變造私文書，足以生損害於公眾或他人者，處五年以下有期徒刑。
刑法第一百八十五條之三：
服用毒品、麻醉藥品、酒類或其他相類之物，不能安全駕駛動力交通工具而駕駛者，
處一年以下有期徒刑、拘役或三萬元以下罰金。
刑法第一百八十五條之四
駕駛動力交通工具肇事，致人死傷而逃逸者，處六月以上五年以下有期徒刑。


司法院資訊處製作；財團法人民間司法改革基金會備份。
